【裁判字號】    99,訴,83
【裁判日期】    990916
【裁判案由】    行政契約
【裁判全文】
臺北高等行政法院裁定
                                        99年度訴字第83號
原      告  臺北市公共運輸處
代  表  人  甲○○
訴訟代理人  徐志明  律師
複代理人    孫  寅  律師
被      告  丁○企業有限公司
代  表  人  乙○○
被      告  戊○○○○○股份有限公司
代  表  人  丙○○
上列當事人間因行政契約事件，原告提起行政訴訟，本院裁定如
下：
   主  文
本件移送於臺灣臺北地方法院。
   理  由
一、事實概要：
    被告丁○企業有限公司（下稱丁○公司）邀得被告戊○○○
    ○○股份有限公司（下稱戊○公司）同意擔任履約連帶保證
    人，而與原告於97年12月25日簽訂臺北市市有公用土地使用
    契約，有償使用原告提供之市有土地，因被告丁○公司未依
    約給付土地使用費，而有違約情事，經原告終止契約後，乃
    提起本件訴訟請求被告2 人應連帶給付積欠之使用費及違約
    金。
二、按行政訴訟之提起，係對公法上之爭議，請求救濟之方法，
    此稽之行政訴訟法第2 條規定可明。故關於私權糾紛事件，
    自應循民事訴訟程序向普通法院起訴，行政法院無受理該訴
    訟之權限。再依行政訴訟法第12條之2 第2 項前段之規定，
    行政法院認其無受理訴訟權限者，應依職權以裁定將訴訟移
    至有受理權限之管轄法院。復按行政契約係行政機關就公法
    事件使發生公法效果而訂定之契約，若行政機關以契約方式
    處分、管理公有財產而發生私法上之效果，不問該契約有無
    冠以行政契約名稱或使用行政契約詞彙，仍屬私法契約，締
    約當事人對此有所爭執，應提起民事訴訟以求解決，不得藉
    行政爭訟程序請求救濟( 改制前行政法院58年判字第270 號
    、61年裁字第159 號判例意旨參照)
三、本件原告雖主張：系爭契約內容涉及民眾停車權益，關係人
    民公法上權益，行政機關本應負有設置停車場供民眾使用係
    行政機關附有作成行政處分或其他公權力措施之義務，其以
    契約代替作成設置停車場之處分，且觀之契約第11條第1款
    、第2 款、第19條第11款之約定內容，均顯然偏袒行政機關
    一方或使行政機關取得較優勢地位者，再由契約整體目的及
    給付目的觀之，行政機關所負給付義務即提供停車場地，目
    的在於執行其法定職權即設置規劃停車場，故屬於行政契約
    云云。惟稽之上開契約，兩造所約定之主要內容乃原告提供
    市有土地予被告丁○公司使用，被告丁○公司依約應定期給
    付使用費予原告，被告戊○公司則擔任被告丁○公司之履約
    連帶保證人，揆其性質無涉公法上之權利義務事項，亦非如
    原告所述應作成行政處分而藉由契約方式以達成公法上效果
    之情形，原與民法規定之租賃法律關係無異，並不因其名稱
    冠以行政契約及約定條款使用「…特定使用行政契約如下：
    」、「…如有涉訟，以臺灣臺北高等行政法院( 註：本院正
    確名稱為「臺北高等行政法院」) 為管轄法院」「本契約如
    有未盡事宜，適用行政程序法等有關法令之規定」等辭句，
    而影響其本質，雙方因該租賃契約所生之爭執，應屬民事審
    判之範圍，不得提起行政訴訟以救濟( 最高行政法院74年度
    判字第372 號裁判要旨參照) 。是以原告上開主張，於法容
    有未洽，不能採取。
四、按諸上開說明，本件既屬於私權法律關係之爭執，應循民事
    訴訟程序以求救濟，本院並無受理該訴訟之權限。從而，原
    告向本院起訴，於法未合，爰裁定移送於該事件之第一審管
    轄法院亦即臺灣臺北地方法院管轄。
五、依行政訴訟法第12條之2第2項裁定如主文。
中    華    民    國    99    年    9     月    16    日
                    臺北高等行政法院第二庭
                              審判長法  官  徐  瑞  晃
                                    法  官  蕭  忠  仁
                                    法  官  蔡  紹  良
上為正本係照原本作成。
如不服本裁定，應於送達後10日內向本院提出抗告狀（須按他造
人數附繕本）。
中    華    民    國    99    年    9     月    16    日
                                    書記官  林  俞  文

司法院資訊處製作；財團法人民間司法改革基金會備份。
